【裁判字號】    97,訴,1003
【裁判日期】    981228
【裁判案由】    重傷害
【裁判全文】
臺灣新竹地方法院刑事判決              97年度訴字第1003號
公  訴  人  臺灣新竹地方法院檢察署檢察官
被      告  高秉承原名高志強.
            戊○○
            己○○
共      同
指定辯護人  本院公設辯護人甲○○
上列被告等因重傷害案件，經檢察官提起公訴（97年度偵字第46
47、5849號），本院判決如下：
    主  文
高秉承共同傷害人之身體，處有期徒刑壹年肆月。減為有期徒刑
捌月。
戊○○共同傷害人之身體，處有期徒刑壹年肆月。減為有期徒刑
捌月。
己○○共同傷害人之身體，處有期徒刑壹年。減為有期徒刑陸月
，如易科罰金，以新臺幣壹仟元折算壹日。
    事  實
一、高秉承（原名高志強）與戊○○係表兄弟，丁○○為戊○○
    之姐姐，己○○為高秉承之叔叔，且為戊○○與丁○○之舅
    舅。緣丁○○與乙○○原為男女朋友，2 人交往期間，乙○○因認丁○○竊取其財物，為此於民國96年2 月底某日起至
    同年4 月20日止，接續毆打丁○○成傷（乙○○傷害部分，
    業經臺灣高等法院於96年10月31日，以96年度上易字第2282
    號判決判處有期徒刑1年2 月，減為有期徒刑7月確定）。高
    秉承、戊○○、己○○輾轉得知丁○○與乙○○間之上開糾
    紛後，始終找不到丁○○了解實情，迨於同年4 月23日20時
    許，高秉承至戊○○位在新竹市○○路○段275巷32號住處時
    ，適與乙○○取得電話聯繫，得知丁○○在乙○○所經營位
    在新竹縣竹北市○○路156 號房屋前段附設之檳榔攤內，乙○○並要求高秉承前去上開檳榔攤談論關於其與丁○○間之
    糾紛。高秉承一結束通話，旋將上開訊息告知在場之己○○
    、丁○○母親及高秉承之妻，丁○○母親聞言要求高秉承前
    去將丁○○帶回，高秉承應允後，即與己○○約好準備一起
    至上開檳榔攤找乙○○洽談，惟高秉承因故遭其妻阻止外出
    ，己○○見狀，逕自駕駛高秉承所有之自用小客車單獨前往
    ，其後高秉承趁其妻酒醉休息，亦於同日21時許搭乘計程車
    趕至上開檳榔攤。而高秉承、己○○與乙○○在上開檳榔攤
    洽談期間，除查看在場之丁○○身體狀況，同時了解乙○○
    與丁○○間之糾紛外，高秉承並向乙○○提出欲將丁○○帶
    走之要求，惟高秉承此一要求始終未獲乙○○應允。又戊○○經其母電話告知高秉承、己○○先後前往上開檳榔攤找乙○○後，撥打電話與乙○○談論關於丁○○事項時，因故與
    乙○○發生口角爭執。加以高秉承、己○○與乙○○談論至
    同日近23時，高秉承因乙○○遲不答應讓其將丁○○帶走，
    因此與乙○○發生口角爭執，是時在場之乙○○朋友鍾瀚勻
    （業於97年11月10日12時14分許，因肺癌併發敗血症死亡）
    認為高秉承說話聲音過大，出手拍打高秉承頭部，其後高秉
    承、己○○欲離開檳榔攤時，乙○○之另名朋友丙○○復依
    乙○○指示將高秉承拉回檳榔攤內，高秉承、己○○因而未
    能順利離開，高秉承、戊○○、己○○對當時在場之乙○○
    、鍾瀚勻或丙○○均心生不滿，急欲教訓乙○○等人，遂由
    高秉承或己○○撥打電話指示戊○○尋找幫手前來助陣，戊○○同意後，高秉承、己○○即在檳榔攤內等候。迨於同日
    23時許，戊○○夥同不詳姓名年籍之成年人4-5人搭乘1部自
    用小客車抵達上開檳榔攤門口後，高秉承、己○○、戊○○
    及該等不詳姓名年籍之成年人即共同基於普通傷害之犯意聯
    絡，由戊○○率先衝入檳榔攤內，徒手毆打坐在檳榔攤門口
    附近之鍾瀚勻，另1 名不詳姓名年籍之成年人則持木棒（未
    扣案）衝入該房屋後段，毆打甫出廁所之丙○○，其餘不詳
    姓名年籍之成年人則分持器械（未扣案）或敲破檳榔攤大門
    玻璃或搗毀檳榔攤內物品（毀損、侵入住居部分均未據告訴
    ）。而高秉承於戊○○等人到場同時，立即衝出檳榔攤，從
    戊○○搭乘之自用小客車內取出刀子1 把（未扣案），再返
    回檳榔攤內持刀朝鍾瀚勻揮砍。另乙○○於戊○○衝入檳榔
    攤毆打鍾瀚勻後，見己○○起身亦往鍾瀚勻位置處移動，經
    出手攔阻己○○未果，認為場面已經失控，迅即逃往2 樓躲
    藏，在場之丁○○見高秉承等人在檳榔攤內打人、砸店，害
    怕自己亦遭波及，逕自跑離檳榔攤，待高秉承等人認已達到
    教訓之目的後，迅即離開現場，而鍾瀚勻遭高秉承、戊○○
    等人持刀揮砍及徒手毆打，雖拿起檳榔攤內物品抵擋，惟仍
    受有頭皮與左上臂等處撕裂傷、左食指截肢及左中指開放性
    骨折，而未達毀敗或嚴重減損一肢以上之機能程度之傷害。
    至丙○○遭毆打時，因搶下對方之木棒，未受任何傷情，且
    於高秉承等人離去後逃出檳榔攤。嗣鍾瀚勻自行就醫後報警
    處理，經警方循線查獲上情。
二、案經鍾瀚勻訴由新竹縣警察局竹北分局報請臺灣新竹地方法
    院檢察署檢察官偵查起訴。
    理  由
壹、程序方面：
    按被告以外之人於審判外之言詞或書面陳述，除法律另有規
    定者外，不得作為證據，刑事訴訟法第159條第1項固有明文
    規定。惟被告以外之人於審判外向法官所為之陳述，得為證
    據；被告以外之人於偵查中向檢察官所為之陳述，除顯有不
    可信之情況外，得為證據；被告以外之人於審判外之陳述，
    雖不符刑事訴訟法第159條之1至之4 之規定，惟經當事人於
    審判程序同意作為證據，法院審酌該言詞陳述或書面陳述作
    成時之情況，認為適當者，亦得為證據，同法第159條之1、
    第159條之5第1 項亦有規定。本件告訴人庚○○、證人丙○○、丁○○、乙○○等人於警詢及偵訊中之陳述，屬審判外
    所為之陳述，惟並無顯不可信之情況，並經被告等人及其等
    辯護人同意援引作為證據。又本件之診斷證明書、長庚紀念
    醫院函文、新竹縣竹北市戶政事務所函文暨死亡證明書、臺
    灣高等法院96年度上易字第2282刑事判決書及照片，均經被
    告等人及其等辯護人同意援引作為證據，且無證據證明係公
    務員違背法定程式所取得，亦無刑事訴訟法第159條之4之顯
    有不可信之情況與不得作為證據之情形，自均應認有證據能
    力，合先敘明。
貳、實體方面：
一、訊據被告高秉承固坦認有於上開時間與被告己○○在上開檳
    榔攤與乙○○洽談丁○○與乙○○間之糾紛，其且向乙○○
    提出欲將丁○○帶走之要求，惟始終未獲乙○○應允，洽談
    期間並遭乙○○朋友即告訴人鍾瀚勻拍打頭部，其與被告己○○欲離開檳榔攤時，復為乙○○之另名朋友丙○○拉回檳
    榔攤內，其後即有4-5 名不詳姓名年籍之成年人衝入檳榔攤
    內砸店、打人等事實，惟矢口否認有何傷害之犯行，辯稱：
    當天只是去談乙○○與丁○○間之糾紛，砍傷鍾瀚勻的人不
    是我叫來的，我也不認識那些人，那些人衝進來敲破玻璃時
    我也被嚇到，之後己○○把我拉出檳榔攤，我們一起開我的
    車回家，並沒有傷害鍾瀚勻云云。又訊據被告戊○○固坦認
    其母親於電話中告知被告高秉承、己○○前往乙○○上開檳
    榔攤洽談丁○○與乙○○間之糾紛，其乃前往檳榔攤等事實
    ，惟矢口否認有何傷害之犯行，辯稱：當天我沒有打電話給
    乙○○，我去檳榔攤是要去看丁○○，到達檳榔攤時，在檳
    榔攤外看到檳榔攤內已很混亂，玻璃也破掉了，高秉承、己○○則從檳榔攤內跑出來，我就離開了，我沒有帶人到檳榔
    攤打人云云。另訊據被告己○○固坦認其與高秉承於上開時
    地與乙○○洽談丁○○與乙○○間之糾紛時，乙○○之朋友
    即告訴人鍾瀚勻曾拍打被告高秉承頭部，其與被告高秉承欲
    離開檳榔攤時，被告高秉承又被乙○○之另名朋友丙○○拉
    回檳榔攤內，其後即有4-5 名不詳姓名年籍之成年人衝入檳
    榔攤內砸店、打人等事實，惟矢口否認有何傷害之犯行，辯
    稱：高秉承一開始沒有說要去找乙○○，我是偷開高秉承的
    車子先找乙○○了解狀況，高秉承到達檳榔攤後，與乙○○
    談妥可讓丁○○回家，我與高秉承就想離開，而高秉承被乙○○的朋友拉回檳榔攤不久，即有一群人衝進來打人，我就
    跑出檳榔攤，高秉承跟在我後面離開，之後我與高秉承搭乘
    計程車回家，那些打人的人我都不認識，我沒有傷害鍾瀚勻
    云云。經查：
(一)、被告高秉承與被告戊○○係表兄弟，丁○○為被告戊○○之
    姐姐，被告己○○為被告高秉承之叔叔，且為丁○○與被告
    戊○○之舅舅。又丁○○與乙○○原為男女朋友，2 人交往
    期間，乙○○因認丁○○竊取其財物，為此於96年2 月底某
    日起至同年4 月20日止，接續毆打丁○○成傷，被告高秉承
    、戊○○、己○○聽聞上情後，遲未與丁○○取得聯繫，迨
    於同年4 月23日20時許，被告高秉承至被告戊○○位在新竹
    市○○路○段275巷32號住處時，適與乙○○取得電話聯繫，
    知悉丁○○在乙○○所經營位在新竹縣竹北市○○路156 號
    之檳榔攤內，被告高秉承將上開訊息轉知在場之被告己○○
    、丁○○母親及被告高秉承之妻後，被告己○○駕駛被告高
    秉承所有之自用小客車；被告高秉承自行搭乘計程車，先後
    抵達上開檳榔攤與乙○○洽談丁○○與乙○○間之糾紛。嗣
    於同日23時許，4-5 名不詳姓名年籍之成年人分持器械進入
    檳榔攤內敲破玻璃門、搗毀檳榔攤內物品，並毆打丙○○及
    告訴人鍾瀚勻，被告戊○○亦出現在上開檳榔攤處，而丙○○因搶下對方木棒，未被毆打成傷，告訴人鍾瀚勻則遭人毆
    打及持刀揮砍，受有頭皮與左上臂等處撕裂傷、左食指截肢
    及左中指開放性骨折等傷害等情，分別經被告高秉承、己○○於警詢、偵查中及本院審理時；被告戊○○於偵查中及本
    院審理時供明在卷，核與證人即告訴人鍾瀚勻於警詢及偵查
    中證述於上開時地遭人毆打及持刀揮砍成傷、證人乙○○、
    丁○○於警詢、偵查中及本院審理時；證人丙○○於偵查中
    及本院審理時均證稱被告高秉承、己○○與乙○○洽談事宜
    時，上開檳榔攤遭人衝入砸店、打人等情節大致相符，並有
    告訴人鍾瀚勻之診斷證明書及臺灣高等法院96年度上易字第
    2282號判決書各1份在卷可佐（見97年度偵字第4647號卷第3
    2 頁及本院卷一第13頁）。又告訴人鍾瀚勻所受之頭皮與左
    上臂等處撕裂傷、左食指截肢及左中指開放性骨折等傷害，
    經長庚紀念醫院林口分院以縫合、中指骨折固定及食指斷指
    顯微移植手術治療後，其左中指近位及遠位指關節各有30度
    活動角度，雖需持續復健治療，惟依其回診時病況研判，其
    傷勢應尚未達毀敗或嚴重減損一肢以上之機能程度，亦有財
    團法人長庚紀念醫院林口分院98年2月3日（98）長庚院法字
    第0023號函1份在卷可稽。
(二)、被告己○○對於案發當時前往上開檳榔攤之過程，固陳稱：
    一開始高秉承沒有說要去找乙○○，我是偷開高秉承的車子
    先去了解狀況云云。惟被告高秉承於上開時地與乙○○電話
    聯絡後，即與被告己○○相約前去找乙○○洽談，然被告高
    秉承遭其妻阻止出門，被告己○○乃單獨駕駛被告高秉承之
    自用小客車前往等情，業經證人即被告高秉承於本院審理時
    證稱：我去戊○○媽媽家裡與乙○○講完電話，向戊○○媽
    媽、我太太及己○○說丁○○找到了，乙○○叫我過去談丁○○他們2 人的問題，丁○○媽媽要我趕快過去把丁○○帶
    回來，我就向己○○說一起過去乙○○那邊，己○○就說好
    ，那時我就把車鑰匙交給己○○，但我太太說我有喝酒，不
    要開車過去，也不要過去，我等我太太酒醉，我才出門，我
    出門時才知道己○○已先開車過去等語明確（見本院卷一第
    161-162 ）。而被告己○○於本院審理時既供稱怕被告高秉
    承與乙○○發生爭執，才先到檳榔攤找乙○○等語（見本院
    卷一第167 頁、卷二第45頁），足見被告高秉承於案發當日
    確曾表明欲至上開檳榔攤找乙○○洽談，否則被告己○○無
    於案發當日先行前往上開檳榔了解狀況之必要。又被告高秉
    承有意前往洽談，則其所述邀約在場之被告己○○一起前往
    ，並將汽車鑰匙交予被告己○○，惟其遭其妻阻止出門，被
    告己○○乃自行駕車單獨前往之案發經過，合於情理，被告
    高秉承所述應為事實，堪以採信，被告己○○陳稱之上開歷
    程，應是時隔過久，記憶有誤所致，難以採信。
(三)、被告戊○○於案發當日23時許，與4-5 名不詳姓名年籍之成
    年人搭乘1 部自用小客車至上開檳榔攤門口後，徒手衝入檳
    榔攤內，朝坐在檳榔攤門口附近之鍾瀚勻毆打，另1 名不詳
    姓名年籍之成年人則持木棒跑到房屋後段，毆打甫出廁所之
    丙○○，其餘不詳姓名年籍之成年人亦手持器械搗毀檳榔攤
    內物品，被告高秉承於被告戊○○到場同時，立即衝出檳榔
    攤外，從戊○○等人搭乘之自用小客車內拿取刀子返回檳榔
    攤朝告訴人鍾瀚勻揮砍等情，分別經：
(1)、證人即告訴人鍾瀚勻於警詢證稱：我對跟乙○○談判的其中
    1 人說講話不要那麼大聲，對方沒有反應，沒多久那個人就
    走到外面跟另外4-5 人一起衝進來，並手持刀子對我猛砍，
    乙○○跟我說砍傷我的人是高秉承，警方有出示高秉承照片
    給我指認確定，我的手指是高秉承砍斷的等語（見97年度偵
    字第4647號卷第16-17頁）。
(2)、證人丙○○於偵查中證稱：高秉承、戊○○於案發當天晚上
    均有在檳榔攤內砸店打人（見97年度偵字第4647號卷第77、
    79頁），於本院審理時證稱：當時我剛上完廁所出來，看到
    1 部車子停在門口，一群人從車內衝進檳榔攤打人，戊○○
    是第1 個持木棒衝進檳榔攤的所以我有印象，我站在廁所門
    口，有1 個人拿棒子衝過來打我，後來那個人的棒子被我搶
    走，他就跑掉了，我看到高秉承手上原來沒有工具，那群人
    衝進來後，高秉承手上就有工具，高秉承一定有動手，之後
    我站在廁所門口看鍾瀚勻被打，我因為害怕不敢上前幫鍾瀚
    勻，等那些人打完離開檳榔攤，我才跑出去等語（見本院卷
    一第205、213、215-218頁）。
(3)、證人乙○○於警詢時證稱：當時我與高秉承談關於丁○○作
    假帳的事，不知為何突然衝進一票人毆打鍾瀚勻，過程中高
    秉承有持不明兇器（見97年度偵字第4647號卷第20頁）、於
    偵查中證稱：高秉承與己○○到檳榔攤談丁○○偷錢的事，
    之後戊○○帶很多人進來亂砍，戊○○是第1 個衝進來打的
    人，高秉承有出去，回來時手上不知拿什麼東西也有打，己○○應該是有想要打，可是被我擋掉了（見97年度偵字第46
    47號卷第68-69 頁）、於本院審理時證稱：戊○○的車子停
    在檳榔攤門口，車一停下，戊○○就徒手衝進來跟鍾瀚勻拉
    扯，把鍾瀚勻逼到電視機那邊，高秉承衝到車子拿工具後也
    到電視機那邊，而己○○也站起來往電視機那邊走，我看情
    況不對，就攔住己○○，因我背對門口，不知道有幾人衝進
    來，之後覺得情況無法控制，我就上樓，我上樓經過電視機
    旁時，看到戊○○與高秉承在攻擊鍾瀚勻，高秉承手上拿亮
    亮的東西應該是刀子，鍾瀚勻手抱著頭站著，丙○○則在廁
    所門口一直往外看等語明確（見本院卷二第26、32-35 頁）
    ，且互核上開證人所述此部分案發情節大致相符，證人鍾瀚
    勻、丙○○、乙○○此部分所述，自非無據。
(4)、雖證人即告訴人鍾瀚勻於上開警詢時另證稱係乙○○告知其
    遭被告高秉承砍傷等語，惟證人即告訴人鍾瀚勻既依警方所
    出示被告高秉承之照片指認確定被告高秉承係持刀揮砍之人
    ，則證人即告訴人鍾瀚勻所述，難認係受乙○○影響而不可
    採信。又上開檳榔攤於案發當時遭多人闖入大肆破壞，應是
    突發且係場面混亂之狀況，難以期待在場人對於相關細節均
    能記憶清楚，惟衡諸常情，在場人對於案發當時第一眼印象
    、眼前發生事物、相關自身事項及在場相識人之動態等之記
    憶，相較之下應較為深刻。本件證人丙○○、乙○○證述被
    告戊○○首先闖入檳榔攤之情節供述既屬一致，該等供述且
    為證人丙○○、乙○○案發當時之第一眼印象，其等此部分
    之記憶應較為深刻而可採信。又證人乙○○證述案發當時被
    告高秉承、戊○○之動態，為其近身觀察相識之人之結果，
    自較案發當時遠在上址房屋後段之證人丙○○所述較為可信
    ，況丙○○於被告戊○○等人衝入檳榔攤後，即遭某不詳姓
    名年籍人持木棒毆打，對於上址房屋前段檳榔攤內被告高秉
    承、戊○○之行動自無法全然掌握，是證人丙○○證稱戊○○手持木棒及未提及被告高秉承跑出檳榔攤外拿取刀子之細
    節，應係證人丙○○有所誤認或因故未能見聞所致，尚難認
    證人乙○○、丙○○上開證詞有所矛盾。而證人乙○○、丙○○對於被告高秉承確於上開檳榔攤內為打人之情證述一致
    ，其等所述且可相信，自難僅因證人乙○○對被告高秉承心
    存不滿，認證人乙○○不利於被告高秉承部分不足採信。
(5)、證人丁○○於警詢及偵查中一致陳稱：當時我聽乙○○與高
    秉承、己○○在協調我回家的事，協調過程中忽然就起衝突
    ，因為乙○○的朋友打高秉承，乙○○的朋友跟己○○、高
    秉承打起來，接著外面衝一堆人進來等語（見97年度偵字第
    4647號卷第12、103頁、97年度偵字第2270號卷第9、75頁）
    ，證明被告高秉承、己○○確在檳榔攤內與乙○○之朋友發
    生打架爭執之事實，而丁○○與被告高秉承、己○○間為親
    戚關係，被告高秉承、己○○更於案發當時為丁○○出面與
    乙○○談判，足見丁○○與被告高秉承、己○○間親屬關係
    密切且有一定情誼，證人丁○○應無誣陷被告高秉承、己○○而為不實陳述之動機及必要，證人丁○○於警詢及偵查中
    所述應為事實，堪以採信，其於本院審理時翻異前供改稱案
    發當時只看到乙○○的朋友打被告高秉承，被告高秉承並沒
    有還手云云（見本院卷二第9 頁），應係維護被告等人之說
    詞，洵無足採。而依證人丁○○於警詢及偵查中證述之上情
    ，亦足佐證證人即告訴人鍾瀚勻、丙○○及乙○○上開證述
    之案發經過，確均為事實。
(四)、被告高秉承、戊○○、己○○固分別以上開情詞置辯，否認
    有何傷害之犯行，惟：
１、被告高秉承、戊○○、己○○對於告訴人鍾瀚勻遭毆打前後
    情節供述不一，且與常情有違：
(1)、被告高秉承於警詢時供稱：我聽到乙○○的大門被敲破玻璃
    ，一群人就手持刀械衝進來，我看情況不對就立刻跟己○○
    跑到外面，我跑到外面時看到戊○○，應該是他帶人來的，
    我來不及問戊○○，就與己○○直接上車跑掉了（見97年度
    偵字第4647號卷第8 頁）、於偵查中供稱：我跟己○○趁混
    亂時跑出去，後來我們在門口旁邊看到戊○○，他是自己 1
    人往檳榔攤裡面看，我問他怎麼會來，他叫我不要再說，接
    著有很多人從檳榔攤跑出來，我就跟己○○跑掉，戊○○繼
    續留在那裡（見97年度偵字第4647號卷第58、70頁）、於本
    院審理時證稱：當時有一片碎玻璃打到我背後，我把玻璃片
    移開時，看到鍾瀚勻被打，之後己○○就把我拉出去，當時
    我沒有被打到，沒有人指名要砍我與己○○，我們在被敲破
    的大門口處碰到戊○○，戊○○距離玻璃門約1 公尺，就在
    被打壞的玻璃門右邊，我好像有說「怎麼在這裡」後，我就
    沒有再多說了，就先回去了，當時沒想到把戊○○一起帶走
    ，也沒有看到丁○○，之後也沒有報警及再回現場（見本院
    卷一第158、160-161、164、166頁）。
(2)、被告己○○於警詢時供稱：我聽到乙○○的大門被敲破玻璃
    ，我看情況不對就立刻拉著高秉承跑到外面開車跑掉了，因
    為當時現場混亂，我忙著離開，沒有看到戊○○（見97年度
    偵字第4647號卷第29頁）、於偵查中供稱：有人衝進來砸玻
    璃，混亂中我跟高秉承就開高秉承的車離開，當時沒有看到
    戊○○，也沒有把丁○○帶走（見97年度偵字第4647號卷第
    50頁）、於本院審理時供稱：當時有人衝進來破壞，乙○○
    拉著我叫我救他，乙○○把我拉到樓梯口，他就往2 樓跑，
    我就自己1 人跑出去，約30秒後高秉承跑出來，我沒有看到
    戊○○，之後我與高秉承就一起走到7-11叫計程車回家，該
    檳榔攤出事後，我們就不敢再過去，所以沒有試著找丁○○
    （見本院卷一第170、171頁）。
(3)、被告戊○○於偵查中供稱：當時我1 個人騎機車去檳榔攤，
    我到之後檳榔攤已經很混亂，我看到高秉承、己○○從檳榔
    攤跑出來，並沒有看到丁○○（見97年度偵字第4647號卷第
    69頁）、於本院審理時供稱：我距離檳榔攤有一段距離，站
    在斑馬線後面一點的路中間往檳榔攤裡看，看到檳榔攤內很
    多人推來推去，高秉承、己○○從檳榔攤跑出來，我不敢進
    去檳榔攤，就去牽機車找我朋友，我沒有與高秉承、己○○
    交談（見本院卷二第42-44頁）。
(4)、依被告高秉承、戊○○、己○○上開供述，被告己○○對於
    如何返家之供述前後不一，而被告高秉承、己○○間就其等
    如何離開檳榔攤、搭乘何交通工具返家、有無在場看到被告
    戊○○；被告高秉承、戊○○間就案發當時有無交談情節所
    述互不一致，且差異甚鉅，被告等人如均據實陳述，應無就
    個人或相互間親身經歷之同一事實為如上差異供述之理，被
    告高秉承等人上開所辯，已難逕信。
(5)、依被告高秉承、己○○或戊○○上開所述，其等於不詳姓名
    年籍之成年人衝入檳榔攤打人、砸店後，被告高秉承、己○○逕自逃離現場；被告戊○○則在檳榔攤外觀看旋即離去，
    均未供稱曾試圖將丁○○自檳榔攤帶走之意思或舉動，其後
    復未求助警方幫忙，對於檳榔攤遭人進入砸店、打人時，尚
    在檳榔攤內之丁○○安危顯然漠不關心，實與常情有違。另
    被告高秉承供稱其跑離檳榔攤時，在檳榔攤外距離玻璃門約
    1 公尺處看到被告戊○○時，與被告戊○○為短暫對話即逕
    自離去，置被告戊○○隨時可能遭不明人士毆打之處境，更
    難想像，益見被告高秉承、己○○、戊○○上開所辯，均無
    足採。
２、被告高秉承、戊○○、己○○均有傷害之動機存在：
(1)、被告高秉承於案發當日前往上開檳榔攤前，答應丁○○母親
    要將丁○○帶回家，已如上述。而被告高秉承與乙○○洽談
    時，要求乙○○讓其將丁○○帶回，惟乙○○始終未予應允
    ，被告高秉承為此曾與乙○○大聲爭執，告訴人鍾瀚勻因此
    拍打被告高秉承頭部，而被告高秉承、己○○欲離開檳榔攤
    時，被告高秉承復遭丙○○拉回檳榔攤等情，迭經證人即被
    告高秉承於警詢、偵查中及本院審理時供明在卷（見97年度
    偵字第4647號卷第7、57 頁、本院卷一第157、165頁），核
    與被告己○○於本院審理時供稱：高秉承在檳榔攤內有講要
    把丁○○帶回去，鍾瀚勻在檳榔內有打高秉承，高秉承走出
    檳榔攤前也有被人拉回（見本院卷一第168頁、卷二第46 頁
    ）、證人丁○○於本院審理時證稱：高秉承有向乙○○表示
    要帶我回家，但乙○○把我叫到旁邊去，叫我不要跟高秉承
    走。高秉承、己○○與乙○○談的過程中，乙○○的朋友有
    打高秉承，高秉承與己○○沒有反擊，高秉承、己○○中途
    要離開時，也曾被丙○○叫回來（見本院卷二第5-6 頁）、
    證人丙○○於本院審理時證稱：高秉承到場要把丁○○帶回
    去，在談的時候有聽到乙○○與高秉承講話比較大聲等語明
    確（見本院卷一第206 頁），而被告高秉承所述上情，係洽
    談時發生之細節，既不直接涉及傷害罪責與否，被告高秉承
    應無虛偽陳述之必要，被告己○○、證人丁○○、丙○○更
    無就此附和被告高秉承之動機，參酌被告高秉承已先行答應
    丁○○母親欲將丁○○帶回之要求及被告高秉承、己○○自
    案發當日21時許起至同日23時許止，與乙○○洽談長達2 個
    小時等事實，如乙○○確曾同意被告高秉承將丁○○帶走，
    應無為如此長時間洽談之可能，是被告高秉承所述應可相信
    ，反之證人乙○○於本院審理時證稱案發當時與高秉承、己○○並無發生衝突，其等亦未要求要把丁○○帶回，且未看
    到有人拍鍾瀚勻頭部（見本院卷二第29-30、34 頁）；證人
    丙○○於本院審理時證稱不曾將高秉承拉回檳榔攤等語（見
    本院卷一第207頁），應與事實不符，難以採信。
(2)、被告戊○○於被告高秉承、己○○與乙○○洽談期間，撥打
    電話與乙○○談及相關丁○○事項時，曾與乙○○發生爭執
    ，業經證人乙○○於本院審理時證稱：戊○○打我的電話，
    講一講他很氣忿，他聽不下去，跟我嗆有的沒的，我就把電
    話交給丁○○，讓她跟他講，丁○○有說不要把事情愈搞愈
    大等語明確（見本院卷二第26頁、第33頁），參酌證人鍾瀚
    勻於偵查中證稱：當時在檳榔攤裡，乙○○有跟對方在電話
    中吵架等語（見97年度偵字第4647號卷第95頁），證明乙○○於上開時地確曾在電話中與人發生爭執之事實，堪認證人
    乙○○此部分所述應為事實，被告戊○○空言否認曾撥打電
    話與乙○○通話云云，即無足採。
(3)、依上述事實，被告高秉承、戊○○於案發當日分別與乙○○
    發生爭執，而被告己○○親見被告高秉承遭告訴人鍾瀚勻及
    丙○○拍打及阻止離去，被告高秉承、己○○衡情對於告訴
    人鍾瀚勻、丙○○應心生不滿，被告高秉承、戊○○、己○○應均有為上開傷害犯行之動機存在。
３、被告高秉承、己○○於遭拍打或阻止離去後，應另以電話通
    知被告戊○○率領不詳姓名年籍人前來砸店、打人：
(1)、被告戊○○於上開時地與不詳姓名年籍人搭乘1 部自用小客
    車抵達上開檳榔攤後，被告戊○○即衝入檳榔攤內毆打告訴
    人鍾瀚勻，被告高秉承則自檳榔攤外自用小客車內取得刀子
    1 把朝告訴人鍾瀚勻揮砍，其餘不詳姓名年籍人或毆打丙○○，或持器械砸毀檳榔攤，均如上述，堪認被告高秉承、戊○○於事前已有犯意聯絡無訛。
(2)、被告高秉承、戊○○、己○○於案發當時，或與乙○○口角
    爭執，或因告訴人鍾瀚勻拍打被告高秉承頭部；丙○○阻止
    被告高秉承、己○○離開，對乙○○、告訴人鍾瀚勻、丙○○等人有所不滿，而被告高秉承、己○○與乙○○洽談過程
    ，曾多次在檳榔攤外與人通話，則經證人乙○○於本院審理
    時證述明確（見本院卷第27-30 頁），證人丁○○於本院審
    理時亦證稱：高秉承、己○○出去被叫回來，他們又出去 1
    次，之後就有人衝進來打人等語（見本院卷二第7 、14頁）
    ，堪認被告高秉承、己○○遭丙○○阻止離去後，緊接著被
    告戊○○到場砸店、打人之事實。又被告己○○未曾供述其
    在檳榔攤遭人毆打，證人乙○○更證稱：戊○○衝進來後，
    高秉承衝到車上拿東西，我看到情況不對，己○○也站起來
    往電視的方向走，我過去要把他攔住，他只是跟我說不要管
    等語（見本院卷二第34頁），顯見被告己○○對於被告高秉
    承、戊○○等人所為毫不意外，亦未出言制止被告高秉承等
    人之行為，自是案發前已知悉甚詳，其亦表示同意才會如此
    。再據被告高秉承、己○○僅在檳榔攤外以電話對外聯絡，
    而未曾離開檳榔攤，其後被告戊○○即率領不詳姓名年籍人
    前來砸店、打人等客觀事實，自足以推論被告高秉承、己○○係於案發前以電話與被告戊○○聯絡找人為上開犯行無訛
    。
(3)、按意思之聯絡並不限於事前有所謀議，即僅於行為當時有共
    同犯意之聯絡者，亦屬之，且其表示之方法，亦不以明示通
    謀為必要，即相互間有默示之合致，亦無不可；共同正犯間
    ，非僅就其自己實施之行為負其責任，並在犯意聯絡之範圍
    內，對於他共同正犯所實施之行為，亦應共同負責；共同實
    施犯罪行為之人，在合同意思範圍以內，各自分擔犯罪行為
    之一部，相互利用他人之行為，以達其犯罪之目的者，即應
    對於全部所發生之結果，共同負責；即共同正犯，只須具有
    犯意聯絡及行為分擔，而不問犯罪動機起於何人，亦不問每
    一階段犯行，均應論以共同正犯，最高法院32年上字第1905
    號、73年台上字第2364號判例及最高法院90年度台上字第53
    53號、第3205號刑事判決、93年度台上字第1033號刑事判決
    要旨足資參照。本件被告高秉承或己○○打電話要求被告戊○○找人前來砸店、打人，與被告戊○○及不詳姓名年籍人
    間，於事前顯均有所謀議，其後基於相互間之認識，本於共
    同犯罪之意思為本件傷害犯行，其等均有犯意聯絡至明。
４、綜上，被告高秉承、戊○○、己○○所辯，均難採信，其等
    共同為上開傷害之行為，即堪認定，均應依法論科。
(五)、至證人丁○○始終表示於案發當日未看到被告戊○○，於本
    院審理時更證稱係丙○○拍打被告高秉承頭部等情，均與本
    院認定之上開事實不符，應係事隔太久，記憶淡薄，或因親
    屬情誼，出言維護，才為反於事實之陳述，無足為被告等人
    有利之認定。另證人即告訴人鍾瀚勻於警詢時雖證稱係遭著
    紅衣外套，身材瘦高，年約40歲之男子砍傷（見97年度偵字
    第4647號卷第17頁），而證人乙○○、丙○○既均證稱對於
    案發當時是否有人為上開穿著並無印象，自是對於案發當時
    在場人之穿著未予注意，亦無從僅因被告等人均否認為該等
    穿著，在場之乙○○、丙○○對此復無印象，遽為被告等人
    未涉犯上開傷害犯行之認定，均附此敘明。
二、核被告高秉承、戊○○、己○○所為，均係犯刑法第277 條
    第1 項之傷害罪。被告高秉承、戊○○、己○○與不詳姓名
    年籍之4-5 名成年人間，就上開犯行，均具有犯意聯絡及行
    為分擔，均為共同正犯。又公訴意旨原認被告高秉承等人所
    為，係犯刑法第277條第2項後段之傷害致重傷罪，惟告訴人
    鍾瀚勻所受頭皮與左上臂等處撕裂傷、左食指截肢及左中指
    開放性骨折等傷情，未達毀敗或嚴重減損一肢以上之機能程
    度，已如上述，則被告高秉承等人所為，應僅構成普通傷害
    罪，公訴人就此部分於本院審理時蒞庭實行公訴時，亦當庭
    更正被告高秉承等人所犯係刑法第277條第1項之普通傷害罪
    ，且提出補充理由書1 份附卷（見本院卷一第84頁），本院
    即得就被告高秉承等人所為該當於普通傷害罪加以審理。爰
    審酌被告高秉承曾有恐嚇、公共危險前科；被告己○○曾有
    竊盜及妨害兵役前科；被告戊○○則無前科之素行、因對乙○○、丙○○或告訴人鍾瀚勻有所不滿，而糾眾傷害告訴人
    鍾瀚勻之犯罪動機與目的、徒手及持刀棒毆打之手段、造成
    告訴人鍾瀚勻受有頭皮與左上臂等處撕裂傷、左食指截肢及
    左中指開放性骨折等傷害非輕、案發後迄未與告訴人鍾瀚勻
    或其家屬達成民事和解及始終否認犯行，犯罪後態度不佳等
    一切情狀，分別量處如主文所示之刑。
三、被告高秉承、戊○○、己○○所為上揭犯行，犯罪時間係在
    96年4 月24日以前，本案宣告刑且均為有期徒刑1年6月以下
    ，合於96年7 月16日公布生效之中華民國九十六年罪犯減刑
    條例所定之減刑條件，爰依該條例第2條第1項第3款、第7條
    、第9 條之規定，均減其宣告刑2分之1，如主文所示，被告
    己○○部分，並依刑法第41條第1 項前段之規定，諭知如易
    科罰金之折算標準。
四、至被告高秉承、戊○○、己○○與不詳姓名年籍之成年男子
    持以傷害告訴人鍾瀚勻持用之木棒、刀子等物均未扣案，且
    無證據證明係被告高秉承、戊○○、己○○或不詳姓名年籍
    之成年男子所有，爰不併予宣告沒收，附此敘明。
據上論斷，應依刑事訴訟法第299條第1項前段，刑法第28條、27
7條第1項、第41條第1項前段，刑法施行法第1 條之1，中華民國
九十六年罪犯減刑條例第2條第1項第3款、第7條第1項、第9條，
判決如主文。
本案經檢察官洪裕翔到庭執行職務。
中    華    民    國    98   年   12   月    28     日
                  刑事第三庭  審判長法  官  楊惠芬
                                    法  官  林哲瑜
                                    法  官  林昌義
以上正本證明與原本無異。
如不服本判決應於收受本判決後10日內向本院提出上訴書狀，上
訴書狀應敘述具體理由。上訴書狀未敘述上訴理由者，應於上訴
期間屆滿後20日內補提理由書狀於本院 (均須按他造當事人之人
數附繕本 )「切勿逕送上級法院」。
中    華    民    國    98    年    12    月    28    日
                                    書記官  黃伊婕
附錄本案論罪法條
中華民國刑法第277條
傷害人之身體或健康者，處3年以下有期徒刑、拘役或1千元以下
罰金。
犯前項之罪因而致人於死者，處無期徒刑或7 年以上有期徒刑；
致重傷者，處3年以上10年以下有期徒刑。

司法院資訊處製作；財團法人民間司法改革基金會備份。
